臺灣臺中地方法院民事判決　96年度小上字第33號
上　訴　人　乙○○
被上訴人　　日光郡社區管理委員會
法定代理人　甲○○
上列當事人間請求給付管理費事件，上訴人對於中華民國96年3
月7日本院沙鹿簡易庭95年度沙小字第853號第一審小額訴訟判決
提起上訴，本院判決如下：
    主      文
上訴駁回。
第二審訴訟費用新台幣壹仟伍佰元由上訴人負擔。
    理      由
一、本件上訴意旨略以：被上訴人乃於民國85年向臺中縣大肚鄉
    公所申請報備，不符現狀要求，其於94年向臺中縣大肚鄉公
    所報備更未獲准，更無獨立財產，顯已喪失管理人之能力。
    縣府函並未詳述管轄範圍、戶數與面積。被上訴人於言詞辯
    論期日具狀更正「按週年利率百分之十計算之利息」已屬超
    高利息，亦未依民事訴訟法第255條第1項第1款之規定，顯
    有違法之實。被上訴人報備之證明，詳載戶數為326戶，管
    轄範圍與面積為50975.3平方公尺，上訴人居住地為臨街式
    透天住宅，亦無公共設施，無公寓大廈管理條例之適用。93
    年度兩次之區分所有權人會議之召集程序不合法，會議當屬
    無效。並聲明：(一)原判決廢棄；(二)被上訴人在第一審之訴駁
    回。
二、按小額訴訟程序之第二審判決，有下列情形之一者，得不經
    言詞辯論為之：一、經兩造同意者。二、依上訴意旨足認上
    訴為無理由者；又第二審法院認為上訴為無理由者，應為駁
    回之判決，民事訴訟法第436條之29、第436條之32第2項準
    用第449條第1項定有明文。再對於小額程序之第一審裁判上
    訴，非以其違背法令為理由，不得為之；又上訴狀內應記載
    上訴理由，表明（１）原判決所違背之法令及其具體內容。
    （２）依訴訟資料可認為原判決有違背法令之具體事實等事
    項，民事訴訟法第436條之24第2項及同條之25分別定有明文
    。且同法第468條、第469條第1款至第5款之規定，依同法第
    436條之32第2項之規定，於小額事件之上訴程序亦有準用。
    是當事人提起上訴，如依民事訴訟法第468條規定，以第二
    審判決有不適用法規或適用法規不當為上訴理由時，其上訴
    狀或理由書應有具體之指摘，並揭示該法規之條項或其內容
    。若係成文法以外之法則，應揭示該法則之旨趣。倘為司法
    院解釋、或本院之判例，則應揭示該判解之字號或其內容。
    如以民事訴訟法第469條第1款至第5款所列事由提起上訴者
    ，其上訴狀或理由書，應揭示合於各該條款之事實。惟因小
    額事件之上訴程序，並未準用同法第469條第6款之規定，故
    不得以判決不備理由或理由矛盾之違背法令規定，作為上訴
    第二審之理由。如上訴人提起上訴，其訴狀所載，僅就原審
    取捨證據任加指摘，並未具體指出原判決違背何等法規，其
    上訴即難認為合法，最高法院著有71年臺上字第314號判例
    意旨足資參照。本件上訴人對原審判決提起上訴，雖以該判
    決違背民事訴訟法第255條第1項第1款之規定之法令等為由
    ，惟查：
(一)本件上訴人對原審判決提起上訴，核其就上開上訴理由：被
    上訴人乃於85年向臺中縣大肚鄉公所申請報備，不符現狀要
    求，其於94年向臺中縣大肚鄉公所報備更未獲准，更無獨立
    財產，顯已喪失管理人之能力。縣府函並未詳述管轄範圍、
    戶數與面積；被上訴人報備之證明，詳載戶數為326戶，管
    轄範圍與面積為50975.3平方公尺，上訴人居住地為臨街式
    透天住宅，亦無公共設施，無公寓大廈管理條例之適用云云
    之上訴理由，均係就原審取捨證據、認定事實之職權行使，
    指摘其為不當，而未具體表明合於不適用法規、適用法規不
    當、或民事訴訟法第496條第1款至第5款所列各款之情形，
    難認對該判決之如何違背法令已有具體之指摘。上訴人此部
    分上訴理由既未具體表明原審所為判決，究有何違背法令之
    處，或依訴訟資料有何判決違背法令情形，更未指明原判決
    所違反法令之條項或其內容，依首揭規定及說明，已難謂上
    訴人此部分上訴已合法表明上訴理由，已於法未合。
(二)按小額程序，當事人於第二審程序不得提出新攻擊或防禦方
    法，民事訴訟法第436條之28前段定有明文。上訴人於本件
    小額程序提起上訴，又主張：93年度兩次之區分所有權人會
    議之召集程序不合法，會議當屬無效云云，核屬新防禦方法
    ，依前開民事訴訟法第436條之28前段之規定，亦已不得提
    出。再按民法第56條第1項規定，總會之召集程序或決議方
    法違反法令或章程時，社員得於決議後三個月內請求法院撤
    銷其決議，本件區分所有權人雖非前揭規定之社團法人，然
    我國關於公寓大廈管理條例區分所有權人會議決議方法或決
    議組織違反之法律效果，並未明文，而區分所有權人會議，
    係公寓大廈之最高意思決定機關，其性質應與總會相同，法
    理上自得類推適用前揭民法之規定，否則法律關係將處於不
    確定之狀態（最高法院86年上易字第121號則採準用民法第
    56條之見解）。因此，縱令被上訴人所召開之區分所權人會
    議於召集程序或決議方法有違反法令或章程，在未經區分所
    有權人請求法院撤銷前，仍屬有效。上訴人主張：召集程序
    不合法，會議當屬無效云云，亦於法未合，亦無理由。
(三)次按訴狀送達後，原告不得將原訴變更或追加他訴。但有下
    列各款情形之一者，不在此限：一、被告同意者。二、請求
    之基礎事實同一者。三、擴張或減縮應受判決事項之聲明者
    。四、因情事變更而以他項聲明代最初之聲明者。五、該訴
    訟標的對於數人必須合一確定時，追加其原非當事人之人為
    當事人者。六、訴訟進行中，於某法律關係之成立與否有爭
    執，而其裁判應以該法律關係為據，並求對於被告確定其法
    律關係之判決者。七、不甚礙被告之防禦及訴訟之終結者。
    被告於訴之變更或追加無異議，而為本案之言詞辯論者，視
    為同意變更或追加；當事人為訴之變更、追加或提起反訴，
    除當事人合意繼續適用小額程序並經法院認為適當者外，僅
    得於第436條之8第1項之範圍內為之，民事訴訟法第255條及
    第436條之15亦分別定有明文。即知於小額訴訟程序為訴之
    變更、追加，於適用小額程序內之事件範圍內，並符合民事
    訴訟法第255條第1項任1款之規定，即得為之。上訴人雖主
    張：被上訴人於言詞辯論期日具狀更正「按週年利率百分之
    十計算之利息」已屬超高利息，亦未依民事訴訟法第255條
    第1項第1款之規定，顯有違法之實云云。惟原審判決業已載
    明被上訴人該項擴張應受判決之聲明乃合於民事訴訟法第
    255條第1項第3款之規定。上訴人此項主張，顯認於小額程
    序僅於上訴人同意時始得為訴之變更及追加，自亦於法無據
    ，亦無理由。
(四)綜上所述，本件上訴人所舉前揭上訴理由，顯均非可採，本
    院因依上訴意旨，足認上訴人之上訴為無理由，依前揭說明
    ，爰不經言詞辯論，逕以判決駁回其上訴。
三、末按法院為訴訟費用之裁判時，應確定其費用額，民事訴訟
    法第436條之19第1項定有明文，此依同法第436條之32第1項
    規定，於小額事件之上訴程序準用之。查上訴人提起本件上
    訴既經駁回，則上訴人應負擔之本件訴訟費用額為第二審裁
    判費新台幣（下同）1,500元，確定為1,500元。
四、據上論結，依民事訴訟法第436條之29第2款、第436條之32
    第1項、第2項、第436條之19第1項、第449條第1項、第78
    條，判決如主文。
中　　華　　民　　國　　96　　年　　5 　　月　　3 　　日
                  民事第二庭 審判長法  官  許冰芬
                                   法  官  呂明坤
                                   法  官  陳秋月
不得上訴。
中　　華　　民　　國　　96　　年　　5 　　月　　3 　　日
                                   書記官  張皇清
